【裁判字號】    92,交抗,189
【裁判日期】    920527
【裁判案由】    違反道路交通管理處罰條例
【裁判全文】
臺灣高等法院交通事件裁定                        九十二年度交抗字第一八九號
    抗  告  人  甲○○
    即受處分人
右抗告人因違反道路交通管理處罰條例案件，不服臺灣板橋地方法院，中華民國九十
一年十二月三十一日裁定（九十一年度交聲字第一三六九號），提起抗告，本院裁定
如左：
    主  文
原裁定撤銷，發回台灣板橋地方法院。
    理  由
一、本件原裁定以交通部公路總局臺北區監理所民國九十一年五月二十二日所為北監
    六字第裁四０─Ｃ00000000號裁決書，受處分人即異議人甲○○係於九
    十一年五月二十九日收受前開裁定之事實，有樹林郵局七支局之傳真查詢國內各
    類掛號郵件查單乙紙在卷可稽。則受處分人即異議人遲至九十一年七月十七日始
    向交通部公路總局臺北區監理所聲明異議，並請之轉呈臺灣臺北地方法院交通法
    庭，已逾二十日期間，其異議則非適法。受處分人即異議人雖稱其已於收受前開
    裁定書之翌日起二十天內提出聲明異議云云。然查受處分人即異議人係於九十一
    年六月五日向前開監理所提出申訴，並非聲明異議之事實，有前開監理所以（營
    ）九一─四五三─九─一０一八一號函在卷可稽。觀諸受處分人即異議人於九十
    一年六月五日所提出之申訴書，其標題即為申訴書，申訴案由為受處分人吊銷駕
    駛執照乙案，申訴內容除描述交通事故之狀況，且與被害人達成調解，並請求各
    級長官察明等語，並係致臺北區監理所，署名則為申訴人：甲○○敬上，則遍查
    前開申訴書，並無任何提及聲明異議者。參諸受處分人即異議人於九十一年四月
    二十九日曾向嘉義區監理所麻豆監理站提出申訴，且前開裁決書附記一、即已註
    明受處分人不符處罰者，得於接到裁決書之翌日起二十日內，以司法狀紙提出聲
    明異議，載明裁決日期、字號及理由，交由臺北區監理所轉送管轄地方法院，有
    前開裁決書乙紙在卷可參，受處分人即異議人應深知申訴與聲明異議之不同，仍
    向臺北區監理所提出申訴，亦無載明裁決之日期、字號及理由，實難認受處分人
    即異議人於九十一年六月五日提出者，即為聲明異議狀。待臺北區監理所以（營
    ）九一─四五三─九─０七０二四號函答覆受處分人即異議人，稱本案業經舉發
    單位函覆：「製單舉發尚無違誤」，請於九十一年七月二十三日前繳送駕駛執照
    至本所辦理吊銷手續，逾期則自九十一年七月二十四日起逕行註銷駕駛執照。倘
    尚有疑慮，因本案於九十一年五月二十二日開立裁決書，請逕依道路交通管理處
    罰條例第八十七條之規定暨裁決書附記一之說明，以司法狀紙提出聲明異議，再
    由本監理所轉送管轄地方法院審理，始符合法定程序，受處分人即異議人始提出
    本件聲明異議。綜上所述，受處分人即異議人於九十一年六月五日所提出者係申
    訴書，而非聲明異議狀，且業經臺北區監理所函覆在案，而其於九十一年七月十
    七日雖向交通部公路總局臺北區監理所聲明異議，然已逾二十日期間，其異議即
    非適法，應予駁回。
二、抗告意旨略以抗告人於收受違反道路交通管理事件通知書，對本違規時間及事實
    均與事實不符，隨即持該通知單向監理所單位詢問，然而該機關受理人員即要求
    抗告人陳訴，並告知抗告人本陳述內容即視同聲明異議事，抗告人完全聽信於監
    理所單位人員之專業指導，因此，再度收到裁決書亦於法定期間內再提出申訴事
    ，監理所人員所稱之陳述即為異議之聲明，抗告人自始至終對本事件係持續提起
    不服之聲明，亦於合法期間內提出等。
三、按違反道路交通管理處罰條例之行為，於處罰於裁決前，應給予違規行為人陳述
    之機會，不服舉發事實者，應於十五日內，向處罰機關陳述意見，違反道路交通
    管理事件之處罰機關，得於適當地點設置陳述室，供違規行為人於裁決前，陳述
    被舉發之違規事實。道路交通管理處罰條例第八條第二項、第九條第一項、違反
    道路交通管理事件統一裁罰基準及處理細則第三十七條分別定有明文，其所指之
    陳述意見之時點為「裁決前」，本件抗告人被舉發於九十一年四月二十四日在中
    和市○○路九十二號前肇事致人受傷逃逸等，抗告人於裁決前之九十一年四月二
    十九日已為陳述意見，有陳述案件記錄表在卷可稽，嗣處罰機關交通部公路局台
    北區監理所於九十一年五月二十二日為裁決，並於九十一年五月二十九日送達於
    抗告人，有掛號郵件查單影本乙紙在卷可憑，則抗告人於「裁決後」之九十一年
    六月五日提出申訴表示不服（不論抗告人係用異議或申訴之語句），是否即對原
    裁決書不服所為之意思表示，如其於接到裁決書之翌日起二十日內為之，其聲明
    異議之期間是否逾期，即非無研求餘地，又按受處分人，不服第八條主管機關所
    為之處罰，得於接到裁決書之翌日起二十日內，向管轄地方法院聲明異議，道路
    交通管理處罰條例第八十七條第一項定有明文，又依該條項聲明異議之期間，自
    裁決送達之翌日起算，並得依法扣除在途期間及聲請回復原狀及提出於原處分機
    關為之，道路交通案件處理辦法第十二條、第十三條亦定有明文，再違反道路交
    通管理事件，受處分人不服處罰，依法聲明異議者，處罰機關應於接受異議書狀
    五日內，製作不服違反道路交通管理事件裁決聲明異議移送書，將案卷及有關證
    物連同聲明異議書狀，送交該管地方法院審理，違反道路交通管理事件統一裁罰
    基準及處理細則第五十九條亦著有明文，本件抗告人既於收受裁決後提出申訴於
    原處分機關表示不服，是否即符合上開法令規定之受處分人不服處罰，已依法聲
    明異議，而此際原處分機關將之當為裁決前之陳述處理（依原處分機關九十一年
    十月三日營九一─四五三─一○一八一號函說明二之三之所載，係依違反道路交
    通管理事件統一裁罰基準及處理細則第四十條之規定，即裁決前之陳述），其未
    依上開細則第五十九條規定處理，是否妥適適法，亦有待研求，況原處分機關於
    九十一年六月十一日九一─四五三─八─○五三九五號函發文原舉發單位，要其
    查明，以憑裁處（實際上已於九十一年五月二十二日為裁決），並通知抗告人，
    有該函件在卷可證，讓抗告人以為會另為裁決，嗣原處分機關於九十一年六月二
    十六日始以營九一─四五三─九─○七○二四號函之說明三載明本案已於九十一
    年五月二十二日開立裁決書，請逕依道路交通管理處罰條例第八十七條之規定辦
    理等，有該函件在卷可查，則該函件是否係要抗告人補充（正）前之申訴，應予
    查明，否則，抗告人於裁決後之申訴不服，原處分機關當為裁決前之陳述來處理
    ，於裁決送達後異議期間已過，始又以函通知應依法再提異議，抗告人依之再補
    狀，又以其已逾異議期間，置抗告人之權益定於原處分機關之處理情形，是否妥
    適均不無研求之餘地，原裁定未予斟酌，即認定抗告人之異議逾期，據以駁回異
    議，尚有未洽。抗告人執此抗告，非無理由，自應由本院將原裁定撤銷，發回原
    法院更為妥適之處理。又如認抗告人之異議合法，其所述之違規時間為九十一年
    四月八日，與舉發單位所載之九十一年四月二十四日不一，究竟實情如何，應予
    一併查明。
三、依道路交通管理處罰條例第八十九條，道路交通事件處理辦法第二十六條、刑事
    訴訟法第四百十三條前段，裁定如主文。
中      華      民      國    九十二    年     五      月      二十七  日
                              臺灣高等法院交通法庭
                                  審判長法  官  陳  正  雄
                                        法  官  許  錦  印
                                        法  官  許  宗  和
右正本證明與原本無異。
不得再抗告。
                                        書記官  廖  艷  莉
中      華      民      國    九十二    年     五      月      二十八  日


司法院資訊處製作；財團法人民間司法改革基金會備份。
